臺灣高等法院臺中分院刑事裁定　　　　　100年度抗字第466號
抗　告　人
即　被　告　施致仕
上列抗告人因侵占案件，不服臺灣彰化地方法院中華民國100 年
4月13日裁定（原審案號：99年度易字第836號），提起抗告，本
院裁定如下：
    主    文
抗告駁回。
    理    由
一、抗告意旨略以：
  (一)抗告人施致仕原住所地雖為彰化縣埔鹽鄉○○村○○路78-2
    號，惟於民國98年10月業已搬遷至彰化縣秀水鄉○○街96巷
    2 號，並有村長證明書可證，是寄存送達既以不能依民事訴
    訟法第136條、第137條規定行送達時始得為之，則抗告人原
    住所地非應送達處所，自不得以該處所為寄存送達，原審以
    臺灣彰化地方法院99年度易字第836 號刑事判決書（下稱系
    爭判決書）業已合法寄存送達，顯與事實不符。
  (二)寄存送達需以不獲會晤應受送達人，又不能付與有辨別事理
    能力之同居人或受僱人為限，本案抗告人原住所地為抗告人
    父母及胞弟之住所，且父母高齡近70歲，大部分時間均在家
    休養，因此司法警察或郵政機關於送達系爭判決書時，絕無
    可能不獲會晤，足見系爭判決書之送達程序存有瑕疵。
  (三)縱令適用寄存送達之規定，然本案司法警察或郵政機關未將
    送達通知書黏貼於抗告人住所門首，或置於抗告人住所信箱
    內，致抗告人或同居人無法知悉寄存之事實而無法前往領取
    ，亦非合法送達。綜上，則系爭判決書確實未合法送達予抗
    告人，抗告人根本無從知悉系爭判決書寄存送達之事實，且
    顯係司法警察或郵政機關之過失，而屬非可歸責於抗告人之
    事由致遲延上訴期間，自可聲請回復原狀，爰請求撤銷原裁
    定，並准抗告人併與提起上訴等語。
二、按上訴期間為10日，自送達判決後起算。但判決宣示後送達
    前之上訴，亦有效力。送達文書，除本章有特別規定外，準
    用民事訴訟法之規定。送達於應受送達人之住居所、事務所
    或營業所行之。但在他處會晤應受送達人時，得於會晤處所
    行之。送達於住居所、事務所或營業所不獲會晤應受送達人
    者，得將文書付與有辨別事理能力之同居人或受僱人。送達
    不能依前2 條規定為之者，得將文書寄存送達地之自治或警
    察機關，並作送達通知書2份，1份黏貼於應受送達人住居所
    、事務所、營業所或其就業處所門首，另1 份置於該送達處
    所信箱或其他適當位置，以為送達。寄存送達，自寄存之日
    起，經10日發生效力。刑事訴訟法第62條、第349 條，民事
    訴訟法第136條第1項、第137條第1項、第138條第1 項、第2
    項分別定有明文。次按非因過失，遲誤上訴、抗告或聲請再
    審之期間，或聲請撤銷或變更審判長、受命推事、受託推事
    裁定或檢察官命令之期間者，於其原因消滅後5 日內，得聲
    請回復原狀。因遲誤上訴或抗告或聲請再審期間而聲請回復
    原狀者，應以書狀向原審法院為之。其遲誤聲請撤銷或變更
    審判長、受命推事、受託推事裁定或檢察官命令之期間者，
    向管轄該聲請之法院為之。非因過失遲誤期間之原因及其消
    滅時期，應於書狀內釋明之。聲請回復原狀，應同時補行期
    間內應為之訴訟行為。刑事訴訟法第67條第1 項、第68條分
    別定有明文。又聲請回復原狀，依法本以當事人非因過失不
    能遵守期限者為限，所謂非因過失，係指逾期之緣由非可歸
    責於當事人而言，若其不能遵守期限係由於自誤，即不能謂
    非過失（最高法院21年抗字第169號刑事判例要旨參照）。
三、經查：
  (一)被告（即抗告人，下稱被告）抗告理由稱：被告住所於98年
    10月業已搬遷至彰化縣秀水鄉○○街96巷 2號，並有村長證
    明書可證，是寄存送達既以不能依民事訴訟法第 136條、第
    137 條規定行送達時始得為之，則被告原住所地非應送達處
    所，自不得以該處所為寄存送達，原審以系爭判決書業已合
    法寄存送達，顯與事實不符云云。惟按所謂住所，即以久住
    之意思住於一定處所，而居所乃以暫時目的所居之場所，並
    不以登記為必要。查抗告人於原審審理時均陳述其係居住於
    彰化縣埔鹽鄉○○村○○路78之 2號（原審卷第13、22、45
    頁），並未有任何更正，復其戶籍址確設於上址，亦有個人
    戶籍資料在卷可憑（原審卷第57頁），且原審開庭通知之送
    達雖均係以寄存送達之方式為之（原審卷第11、17、38頁）
    ，抗告人每次均可如期到庭，未有任何更正送達地址之舉，
    顯見被告之戶籍址確係被告設定永久居住意思之住所；再抗
    告人本件「刑事上訴聲明暨回復原狀聲請書」所載地址，仍
    係「彰化縣埔鹽鄉○○村○○路78之 2號」，有上開刑事上
    訴聲明暨回復原狀聲請書可佐（原審卷第59之 1頁），該「
    彰化縣埔鹽鄉○○村○○路78之 2號」確實為住所地無訛。
    則原審判決即臺灣彰化地方法院99年度易字第 836號判決於
    100 年2月7日寄存送達於被告上揭住所地即戶籍址後，被告
    始於100年4月25日之本件抗告狀陳報其居所地「彰化縣秀水
    鄉○○街96巷2號」，亦有抗告狀可佐（本院卷第5頁），自
    不能以被告事後之陳報，遽即認原審判決即99年度易字第83
    6 號判決寄存送達至被告當時合法有效之住所地係與法未合
    ，從而，被告抗告理由猶認本件原審判決尚未合法送達云云
    ，被告此部分抗告理由顯非可採。
  (二)被告抗告理由又稱：抗告人原住所地為抗告人父母及胞弟之
    住所，且父母高齡近70歲，大部分時間均在家修養，因此司
    法警察或郵政機關於送達系爭判決書時，絕無可能不獲會晤
    ，足見系爭判決書之送達程序存有瑕疵云云。惟按當事人非
    因過失遲誤上訴期間者，依刑事訴訟法第67條、68條第 1項
    前段規定，固得以書狀向原審法院聲請回復原狀，但須釋明
    其非因過失遲誤期間之原因及其消滅時期，此為同法第68條
    第 2項所明定。所謂釋明，須提出即時可供調查之證據，使
    法院就主張形成大致可信之心證。聲請人未依法就聲請原因
    提出釋明，所請回復原狀即屬無從准許，乃以裁定駁回其回
    復原狀之聲請及上訴，經核於法尚無不合，最高法院89年度
    台抗字第 216號刑事裁定要旨可資參照。查被告未提出任何
    證據釋明本件送達有何瑕疵，及其遲誤上訴期間非因其過失
    ，被告僅憑己意主張「父母均在家修養，不可能不獲會晤，
    故本件送達有瑕疵」云云，該回復原狀之聲請自難准許。
  (三)被告抗告理由又稱：縱令適用寄存送達之規定，然本案司法
    警察或郵政機關未將送達通知書黏貼於抗告人住所門首，或
    置於抗告人住所信箱內，致抗告人或同居人無法知悉寄存之
    事實而無法前往領取，亦非合法送達云云。然查，臺灣彰化
    地方法院99年度易字第 836號判決書之送達係由郵政機關為
    之，且該送達證書上郵務人員於記載「並作送達通知書兩份
    ，一份黏貼於應受送達人住居所、事務所、營業所或其就業
    處所門首，另一份置於該送達處所信箱或其他適當位置，以
    為送達」處並均已打勾，有本件送達證書在卷可佐（原審卷
    第56頁），再參以送達證書係屬從事業務之人在業務上或通
    常業務過程所製作之紀錄文書、證明文書，因係於通常業務
    過程不間斷、有規律而準確之記載，大部分紀錄係完成於業
    務終了前後，無預見日後可能會被提供作為證據之偽造動機
    ，其虛偽之可能性小，是本具有一定之可信性，抗告人又未
    提出任何可供及時調查之證據以為釋明，抗告人此部分抗告
    理由自難採憑。
四、綜上所述，被告向原審法院聲請上訴及回復原狀，原裁定以
    其上訴之聲請業已逾期，而聲請回復原狀部分與刑事訴訟法
    第67條所定回復原狀之要件不符，駁回其聲請，於法尚無不
    合。抗告人執上揭抗告意旨指摘原裁定不當，為無理由，應
    予駁回。
據上論結，依刑事訴訟法第412條，裁定如主文。
中    華    民    國   100    年    6     月    1     日
          刑事第十二庭    審判長法  官  康應龍
                                法  官  王國棟
                                法  官  黃家慧
上列正本證明與原本無異。
不得再抗告。
                                書記官  江丞晏
中    華    民    國   100    年    6     月    1     日